【裁判字號】    99,簡上,56
【裁判日期】    990331
【裁判案由】    詐欺
【裁判全文】
臺灣桃園地方法院刑事判決              99年度簡上字第56號
上  訴  人  臺灣桃園地方法院檢察署檢察官
被      告  乙○○
上列上訴人即被告因詐欺案件，不服本院於民國98年11月23日以
98年度桃簡字第2814號所為之第一審簡易判決（聲請簡易判決處
刑書案號：98年度偵字第15056 號）提起上訴，本院管轄第二審
之合議庭判決如下：
    主  文
上訴駁回。
乙○○緩刑貳年，並應向被害人甲○○支付新臺幣貳萬玖仟玖佰
捌拾玖元之財產上損害賠償，給付方式為於民國九十九年三月十
日支付新台幣壹萬元，其餘款項自民國九十九年四月十五日起至
全部清償完畢為止，於每月十五日支付新臺幣伍仟元予被害人甲
○○，如有一期不履行，視為全部到期。
    事  實
一、乙○○明知申辦金融機構帳戶使用乃個人理財且為輕而易舉
    之事，無正當理由徵求他人提供金融機構帳戶者，極易利用
    該等帳戶為與財產有關之犯罪工具，且預見金融機構帳戶提
    供他人使用將幫助他人實施詐欺犯罪，惟仍基於縱有人以其
    金融機構帳戶實施詐欺犯罪亦不違背其本意之幫助犯意，於
    民國98年3 月24日某時，在桃園縣桃園市衣蝶百貨公司（現
    為新光三越百貨公司）附近，將其向址設桃園縣蘆竹鄉○○
    路381 號之臺灣中小企業銀行（臺灣中小企銀）南崁分行所
    申請取得之帳號00000000000 號帳戶之提款卡及密碼交付予
    真實姓名年籍不詳綽號「林先生」之成年人士使用，再由該
    人士轉交於其所屬或其他犯罪集團成員使用。上開詐欺集團
    成員旋基於意圖為自己不法所有之犯意，於98年3 月24日下
    午6 時9 分許，向甲○○佯稱其前於電視購物，購物台作業
    錯誤，將購買金額誤設定為分期付款，致甲○○信以為真而
    陷於錯誤，繼而接續匯款，其中於同日下午7 時52分許，匯
    款29,989元至乙○○所有前開臺灣中小企銀南崁分行000000
    00000 號帳戶內。詐欺集團成員於甲○○匯款後，迅即以該
    銀行之提款卡與所告知之密碼，將前揭款項提領一空。後因
    甲○○查覺受騙，報警後由警將前開帳戶列為警示帳戶，並
    由甲○○提出其匯款執據之資料追查，始查悉上情。
二、案經桃園縣政府警察局蘆竹分局報請臺灣桃園地方法院檢察
    署檢察官偵查後，聲請簡易判決處刑。
    理  由
一、證據能力說明
  (一)按被告之自白，非出於強暴、脅迫、利誘、詐欺、疲勞訊問
    、違法羈押或其他不正之方法，且與事實相符者，得為證據
    ；被告陳述其自白係出於不正之方法者，應先於其他事證而
    為調查，該自白如係經檢察官提出者，法院應命檢察官就自
    白之出於自由意志，指出證明之方法，刑事訴訟法第156 條
    第1項、第3項定有明文。準此，被告對檢察官所提被告於警
    詢時及偵查中自白之證據能力俱無意見，本院亦查無明顯事
    證足證檢、警機關於製作該等筆錄，有對被告施以不正方法
    之情事，是被告於審判外之陳述，均係出於任意性之陳述，
    且與事實相符，均認具證據能力。
  (二)按被告以外之人於審判外之言詞或書面陳述，除法律有規定
    者外，不得作為證據。被告以外之人於審判外之陳述，雖不
    符前4 條（指刑事訴訟法第159 條之1 至第159 條之4 ）之
    規定，而經當事人於審判程序同意作為證據，法院審酌該言
    詞陳述或書面陳述作成時之情況，認為適當者，亦得為證據
    。刑事訴訟法第159 條第1 項、第159 條之5 第1 項，分別
    定有明文。查被告於審判程序中，對於證人即被害人甲○○
    於審判外之陳述筆錄，及其他文書證據，均不爭執證據能力
    ，公訴檢察官對此等證據之證據能力亦不爭執，其等警詢筆
    錄係證明犯罪事實存否所必要之證據，而足見審判外筆錄及
    文書具相當之可信性，依前述「同意性」之傳聞法則例外規
    定，被告以外之人於審判外之陳述均具證據能力。又98年3
    月24日報紙徵人廣告影本、臺灣中小企銀南崁分行98年4 月
    22日98南崁字第424 號函覆暨檢送被告乙○○開戶基本資料
    及交易明細表、臺中市警察局第三分局勤工派出所98年3 月
    24日受理各類案件紀錄表（被害人：甲○○）、受理詐騙帳
    戶通報警示簡便格式表、受理詐騙帳戶警示電話斷話簡便格
    式表、彰化銀行交易明細表一紙、內政部警政署98年3 月25
    日反詐騙案件紀錄表、金融機構聯防機制通報單、台新銀行
    自動櫃員機轉帳等資料（參98年度偵字第15056 號卷第8 頁
    、第9 頁至第12頁、第34頁、第38頁、第41頁至第46頁），
    均與本案事實具有自然關聯性，復屬書證性質，且查無事證
    足認有違背法定程序或經偽造、變造所取得之情事，而被告
    對此部分之證據能力亦不爭執，是堪認有證據能力，附此敘
    明。
二、檢察官上訴意旨略以：告訴人遭詐騙後，被告未予聞問且未
    賠償分文，原審判決有期徒刑3月，尚嫌過輕等語。
三、犯罪事實之認定
    訊據被告乙○○對於上開犯罪事實，於本院審理時自白不諱
    ，核與證人即被害人甲○○於警詢時證述其於98年3 月24日
    下午6 時9 分許，在台中縣烏日鄉○○路住處接獲自稱為東
    森購物台人員之詐騙電話，佯稱其前所購物之價款，因作業
    小姐作業錯誤而誤為設定分期付款方式，遂依指示陸續匯款
    至指定之帳戶，其中匯款29,989元至被告上開臺灣中小企銀
    南崁分行帳戶等情合致（參上開偵查卷第35頁至第37頁）。
    此外，並有臺灣中小企銀南崁分行98年4 月22日98南崁字第
    424 號函覆暨檢送被告乙○○開戶基本資料及交易明細表、
    臺中市警察局第三分局勤工派出所98年3 月24日受理各類案
    件紀錄表（被害人：甲○○）、受理詐騙帳戶通報警示簡便
    格式表、受理詐騙帳戶警示電話斷話簡便格式表、彰化銀行
    交易明細表一紙、內政部警政署98年3 月25日反詐騙案件紀
    錄表、金融機構聯防機制通報單、台新銀行自動櫃員機轉帳
    等資料（參上開偵查卷第9 頁至第12頁、第34頁、第38頁、
    第41頁至第46頁）附卷可參。足認被告於本院審理時，所為
    之自白具真實性而足採信。綜上所述，本件事證已臻明確，
    被告如事實欄所載犯行洵堪認定，應予依法論科。
四、論罪科刑之法律適用
  (一)按刑法上之幫助犯，係對於犯罪與正犯有共同之認識，而以
    幫助之意思，對於正犯資以助力，而未參與實施犯罪之行為
    者而言（最高法院75年度台上字第1509號、88年度台上字第
    1270號判決參照）。是以如未參與實施犯罪構成要件之行為
    ，而係出於幫助之意思提供助力，即屬幫助犯，而非共同正
    犯。本件被告基於幫助詐欺之犯意，提供上開銀行帳戶相關
    資料與真實姓名年籍不詳之成年人士及其所屬之犯罪集團，
    作為其後對被害人實施詐騙行為之用，致使被害人陷於錯誤
    ，因而匯款至被告所提供之上開銀行帳戶內，是被告所為係
    參與詐欺罪構成要件以外之行為，且在無證據證明被告係以
    正犯而非以幫助犯之犯意參與犯罪之情形下，應認其所為係
    幫助犯而非正犯行為。是核被告所為，係犯刑法第30條第1
    項、第339 條第1 項之幫助詐欺取財罪，並應依刑法第30條
    第2 項規定按正犯之刑減輕之。原審以被告犯行明確，依刑
    法第30條第1 項、第2 項、第339 條第1 項、第41條第1項
    前段，刑法施行法第1 條之1 第1 項、第2 項前段，逕以簡
    易判決判處有期徒刑3 月，並諭知如易科罰金，以新臺幣
    1,000 元折算1 日，其認事用法，核無不合，量刑亦屬妥適
    ，應予維持。被告上訴意旨指摘原判決違誤，求予撤銷改判
    ，為無理由，應予駁回。
  (二)又被告未曾受有期徒刑以上刑之宣告，有臺灣高等法院被告
    前案紀錄表可按，其於本院審理時，表明願意賠償被害人甲
    ○○所受損害，並先行給付部分賠償金額，而徵得被害人原
    諒，分別有台新銀行自動櫃員機交易明細表及告訴人刑事陳
    報狀各乙紙存卷可參，已見其頗具悔意，是被告經此偵、審
    教訓後，當知所警惕，本院認被告一時失慮，偶罹刑典，然
    已賠償被害人部分損害，非無可取之處，尚無逕對被告施以
    短期自由刑之必要，為期其能有效回歸社會，故原審對被告
    宣告之刑，以暫不執行為適當，爰依刑法第74條第1 項第1
    款規定，併予宣告緩刑2 年，以啟自新。復按緩刑宣告，得
    斟酌情形，命犯罪行為人向被害人支付相當數額之財產或非
    財產上之損害賠償，刑法第74條第2 項第3 款定有明文，查
    被告業於本院審理時，表示願賠償被害人所遭詐騙匯入其所
    有上開帳戶之29,989元，並於99年3 月10日支付1 萬元，其
    餘款項願分期給付予被害人等情，亦有上開台新銀行交易明
    細表、被害人陳報狀各乙紙件可稽，業如前述，為確保被告
    能履行上述賠償內容，以維護被害人權益，本院斟酌上情爰
    併命被告應依前述賠償內容每月15日向被害人支付5,000 元
    （扣除被告業已支付之1 萬元，餘額尚有19,989元），認於
    被告緩刑期間課予按期還款之負擔，應屬適當。若被告有未
    依約履行之情事，被害人得執以本件刑事判決書，據以為民
    事強制執行名義，維護其權益，附此敘明。
據上論斷，應依刑事訴訟法第455 條之1 第1 項、第3 項、第36
8 條、第373 條，刑法第74條第1 項第1 款、第2 項第3 款，判
決如主文。
本案經檢察官梁光宗到庭執行職務。
中    華    民    國    99    年    3     月    31    日
              刑事第六庭  審判長法  官  錢建榮
                                法  官  宣玉華
                                法  官  呂美玲
以上正本證明與原本無異。
不得上訴。
                                書記官  李玉華
中    華    民    國    99    年    4     月    1     日

司法院資訊處製作；財團法人民間司法改革基金會備份。
